臺灣新竹地方法院刑事判決　　　　　　　 94年度易字第122號
檢　察　官　臺灣新竹地方法院檢察署檢察官
被　　　告　乙○○
上列被告因詐欺等案件，經檢察官提起公訴（93年度偵字第
3162號、93年度偵字第5781號），本院判決如下：
    主  文
乙○○幫助意圖為自己不法之所有，以詐術使人將本人之物交付
，累犯，處有期徒刑肆月；又意圖為自己不法之所有，侵占自己
持有他人之物，累犯，處有期徒刑壹年；又竊盜，累犯，處有期
徒刑陸月，應執行有期徒刑壹年捌月。
    事  實
一、鄭清河前於民國89年間因過失致人於死等案件，經最高法院
    判處定應執行有期徒刑1年8月確定，91年8月1日假釋出監，
    於92年3月8日縮短期刑假釋期滿執行完畢。詎仍不知悔改，
    而為以下犯行：
（一）乙○○已預見其提供帳戶予不相識之人使用，可能幫助不
　　　詳之犯罪集團掩飾其犯罪所得財物，竟基於幫助之犯意，
      於民國93年3月17日，在中國信託商業銀行股份有限公司
      新竹分行（下稱中國信託新竹分行）申請開戶並取得提取
      得提款卡後，在新竹市○○街郵局附近不詳地點，將前開
      銀行帳號000000000000號帳戶存摺、提款卡及密碼交付綽
      號「小李」，真實姓名年籍不詳成年男子作為提存款及匯
      款使用，並獲取免除積欠小李新台幣（下同）60,000元債
      務之利益，以此方式幫助該名男子於為詐欺犯行時，掩飾
      其犯罪所得之財物而使偵查機關不易追查。嗣小李於93年
      4月間，在網路廣告刊載出售網路遊戲道具「天幣」之不
      實廣告，進而於93年4月6日對撥打門號0000000000號電洽
      欲購買天幣之陳錦榮佯稱：需先匯款後才進行交易等語，
      使陳錦榮陷於錯誤，依指示將2000元匯入上述乙○○設於
      中國信託新竹分行之帳戶，俟陳錦榮匯款後未獲聯繫交易
      天幣，始知受騙，乙○○以此方式幫助綽號「小李」之人
      向陳錦榮詐取財物。
（二）乙○○於93年1 月8 日受其女友甲○○委託代為向富邦商
　　  業銀行股份有限公司（下稱富邦銀行）申辦貸款400,000
  　　元並開戶，受甲○○之託代為保管該貸款帳號之存摺及提
      款卡，乙○○竟另行起意，基於意圖為自己不法所有之概
      括犯意，於同年月15日，明知富邦銀行已核准貸款且將金
      額400,000元匯入甲○○帳戶，竟未通知甲○○而將其所
      保管之甲○○富邦銀行存摺、提款卡均侵占入己後，自93
      年1月15日起至同年月28日止，連續6次於如附表所示期日
      ，在新竹縣市不詳地點ATM提款機，將甲○○於富邦銀行
      前開帳戶提款卡插入後，輸入密碼及領取如附表所示金額
      之指令，以此不正方法，使該自動付款設備誤認乙○○係
      有權領取該款項之人，而支付該款給乙○○，乙○○共詐
      領16次共約399,036元現金（扣除手續費共36元，實得
      399,000元），足以生損害於富邦銀行及甲○○。
（三）乙○○復於93年4月5日凌晨3時許，在新竹市○區○○路
 　　 102 巷2 號4 樓居處毆打甲○○，致甲○○外出就醫（乙
 　　 ○○涉嫌傷害部分未據告訴），乙○○乘甲○○外出時，
      竟另行起意，萌為自己不法所有之意圖，徒手竊取甲○○
      所有其置於皮包內萬泰商業銀行股份有限公司（下稱萬泰
      銀行）現金卡，並於同月7日凌晨2時55分、2時56分許，
      至新竹市○○路130號新竹國際商業銀行股份有限公司新
      興分行ATM提款機，持甲○○之萬泰銀行現金卡插入後，
      輸入密碼及領取後述款項之不正指令，以此不正方法，使
      該自動付款設備誤認乙○○係有權領取該款項之人，而支
      付該款給乙○○，乙○○共由該提款機接續2次提領現金
      分別為1萬元、1萬5千元，合計2萬5千元。足以生損害於
      萬泰銀行及甲○○
三、案經甲○○訴請新竹市察局第三分局報請及新竹新警察局移
    送臺灣新竹地方法院檢察署檢察官偵查起訴。
    理  由
一、訊據被告乙○○雖坦承有將前開其所開立帳戶存摺、提款卡
    及密碼交給綽號「小李」之人；其亦坦承未經告訴人甲○○
    同意，使用告訴人貸款帳戶提款款卡提款如附表所示之款項
    及未經告訴人同意拿走告訴人所有之萬泰銀行之提款卡並提
    取該款項之事實，惟另辯稱他不知道「小李」使用該帳戶供
    詐欺使用，另他有將該所領取貸款帳戶內之款項交付部分給
    告訴人云云。
二、就被告前開事實欄一 (一)犯行部分，被告雖辯稱不知「小
    李」將該帳戶供詐欺使用云云，惟查：
(一)被告所有之前開帳戶，經他人在前開詐欺犯行使用，被害人
    陳錦榮因而匯入2千元至該帳戶之事實，業經被害人在警訊
    中指訴明確，復有門號0000000000號行動電話通聯紀錄、翻
    拍照片、客戶交易明細表在卷可參。
(二)按金融帳戶為個人理財之工具，申請開設金融帳戶並無任何
    特殊之限制，一般民眾皆能自由申請，並得同時在不同金融
    機構申請多數存款帳戶使用，乃眾所週知之事實。依一般人
    之社會生活經驗，倘係合法收入，本可自行向金融行庫申請
    ，而無向他人購買帳戶之必要。如有陌生人不以自己名義申
    請開戶，反向他人借用他人之金融機構帳戶使用，衡情應能
    預見借用者目的在於掩飾或隱匿犯罪所得之錢財。被告因經
    濟發生困難，向綽號「小李」借用6萬元，因該綽號「小李
    」之人要求其開立帳戶，供其使用一個月，即可免除該6萬
    元之債務，被告對該綽號「小李」之人詳細姓名、住所完全
    不了解，為被告所自承，竟開立銀行帳戶提供其使用，被告
    在金錢之誘惑下，顯有幫助使用該帳戶者詐欺取財在所不惜
    之不確定故意，被告辯稱不知「小李」會將該帳戶供違法使
    用，自無可採。
    被告此部分之犯行事證明確，幫助詐欺犯行堪以認定，應依
    法論科。
三、至被告事實欄一 (二)、(三)之犯行，被告雖辯稱有將部分
    款項交給告訴人云云，惟查：
(一)被告領取前開款項時均未獲告訴人之同意，被告領取前開富
    邦銀行告訴人帳戶內款項之提款卡原係在被告受告訴人所託
    保管中，而被告領取告訴人在萬泰銀行帳戶之現金卡係於告
    訴人不知之情況下取得，業經被告供明在卷，核與告訴人在
    偵查中指訴之情節相符。
(二)此外，復有告訴人名義之富邦銀行貸款申請書、核貸確認書
    帳戶資金往來證明、告訴人名義萬泰銀行帳戶資金往來證明
    、被告提款時翻拍之照片4張在卷可稽。
(三)且被告所領取之該款項，並未交給告訴人亦經告訴人在偵查
    中指述明確，被告此部分辯解亦無可採。
(四)被告受託保管告訴人所有富邦銀行提款卡、存摺後，竟將該
    提款卡使用於領取告訴人帳戶內之款項，被告有將其所託保
    管之物，易持有為所有之意思甚明，而被告未得告訴人之同
    意，取走告訴人所有之萬泰銀行現金卡，以該現金卡提款，
    被告有竊取該現金卡之犯意甚明。
    事證明確，被告此部分侵占、竊盜及利用自動付款設備詐欺
    犯行洵堪認定。
四、核被告所為事實欄 (一)之行為係犯刑法第30條第1項、第
    339條第1項之幫助詐欺取財罪；事實欄一 (二)所為係犯刑
    法第335條第1項侵占罪、第339條之2第1項利用自動付款設
    備詐欺罪；事實欄一 (三)所為係犯刑法第320條第1項竊盜
    罪、第339條之2第1項利用自動付款設備詐欺罪。被告如附
    表所示多次利用自動付款設備詐欺之行為，時間緊接，手法
    相同，所犯復係構成要件相同之罪，顯係基於概括犯意為之
    ，為連續犯以一罪論，依法加重其刑。至被告事實欄一 (三
    )2 次利用自動付款設備詐欺之行為，係屬接續犯。又被告
    如事實欄一 (二)之侵占犯行與利用自動付款設備犯行間、
    事實欄一 (三)之竊盜犯行與利用自動付款設備犯行間均有
    方法結果之牽連關係，應分別從一重論以侵占罪、竊盜罪。
    被告所犯前開幫助詐欺罪、侵占罪及竊盜罪，犯意各別，要
    件亦異，應分論併罰。被告89年間因過失致人於死等案件，
    經最高法院分別判處有期徒刑1年、8月，定應執行有期徒刑
    1 年8月確定，91年8月1日假釋出監，於92年3月8日縮短期
    刑假釋期滿執行完畢，有臺灣高等法院被告前案紀錄表在卷
    可按，其受有期徒刑執行完畢，5年以內再犯有期徒刑以上
    之前開三罪，均為累犯，各依法加重其刑。被告就前開詐欺
    犯行係幫助犯，爰就該罪依法減輕其刑，先加後減。爰審酌
    被告因缺錢花用，致有本次犯行，犯罪後所得利益、犯罪後
    復未能與告訴人和解，態度欠佳，衡諸被害人及告訴人因此
    所受之損失等一切情狀，各量處如主文所示之刑，並定應執
    行之刑，以資警惕。
據上論斷，應依刑事訴訟法第299條第1項前段，刑法第30條、第
320條第1項、第335條第1項、第339條第1項、第47條、第51條第
5款，罰金罰鍰提高標準條例第1條前段，判決如主文。
本案經檢察官陳宏兆到庭執行職務。
中　　華　　民　　國　　94　　年　　8 　　月　　8 　　日
                  刑事第二庭審判長法　官　王銘勇
                                  法  官　林秋宜
                                  法  官　鄭子俊
以上正本證明與原本無異。
如不服本判決，應於判決送達後十日內向本院提出上訴狀 (應附
繕本)，上訴於臺灣高等法院。
中　　華　　民　　國　　94　　年　　8 　　月　　8 　　日
                                  書記官　鄭敏郎
附錄本案論罪科刑法條全文：
中華民國刑法第320條
(普通竊盜罪、竊佔罪)
意圖為自己或第三人不法之所有，而竊取他人之動產者，為竊盜
罪，處 5 年以下有期徒刑、拘役或 500 元以下罰金。
意圖為自己或第三人不法之利益，而竊佔他人之不動產者，依前
項之規定處斷。
前二項之未遂犯罰之。
中華民國刑法第335條
(普通侵占罪)
意圖為自己或第三人不法之所有，而侵占自己持有他人之物者，
處 5 年以下有期徒刑、拘役或科或併科 1 千元以下罰金。
前項之未遂犯罰之。
中華民國刑法第339條第1項 (普通詐欺罪)
意圖為自己或第三人不法之所有，以詐術使人將本人或第三人之
物交付者，處5年以下有期徒刑、拘役或科或併科1千元以下罰金
。
附表：
(1)於93年1 月15日，接續6 次，分別提領10,000元、30,000元、
　 30,000元、30,000元、30,000元、30,000元、30,000元，合計
　 160000元。
(2)於93年1 月16日，接續五次，分別提領20,006元（6 元為跨行
　 提款手續費，實得20,000元）、30,000元、30,000元、30,00
   0元、29,000元，合計139,006元。
(3)於93年1 月19日，提領20,006元（6 元為跨行提款手續費，實
  得20,000 元）。
(4)於93年1 月20日，提領20,006元、20,006元（6 元均為跨行提
  款手續費，實得均為20,000 元），合計40,012 元。
(5)於93年1 月23日，提領20,006元（6 元為跨行提款手續費，實
  得20,000 元）。
(6)於93年1 月28日，提領20,006元（6 元為跨行提款手續費，實
  得20,000元）。
